【裁判字號】    98,易,442
【裁判日期】    980408
【裁判案由】    詐欺
【裁判全文】
臺灣臺中地方法院刑事判決               98年度易字第442號
公  訴  人  臺灣臺中地方法院檢察署檢察官
被      告  甲○○
上列被告因詐欺案件，經檢察官提起公訴（97年度偵續字第482號）
，本院判決如下：
    主    文
甲○○犯詐欺取財罪，處有期徒刑參月，如易科罰金，以新臺幣
壹仟元折算壹日。
    犯罪事實及理由
一、甲○○於民國96年3 月20日，即已因無資力，而以邀乙○○
    投資為由，向乙○○詐騙取得新臺幣40萬元（業經本院判處
    有期徒刑8月，減為有期徒刑4月確定）。詎又意圖為自己不
    法之所有，明知並無300多萬元之檢舉獎金可領，竟於96年4
    月間，向乙○○詐稱：預繳1年之房租比較便宜，因其300多
    萬元之檢舉獎金尚未撥下，還欠8萬元，4月底要去越南12天
    ，待檢舉獎金撥下來即會返還等語，並拿出檢舉獎金之公文
    供乙○○閱覽，以資取信，致乙○○誤認甲○○有還款能力
    而陷於錯誤，於96年4 月25日，自其所有玉山銀行之帳戶轉
    存8 萬元至甲○○所有玉山銀行大墩分行之帳戶內。詎甲○
    ○隨即於96年5月間搬離台北市○○○路91號3樓之3 之租處
    ，且遲未還款，乙○○至此方知受騙。
二、按現行刑事訴訟法為保障被告之反對詰問權，排除具有虛偽
    危險性之傳聞證據，以求實體真實之發見，於該法第159 條
    第1 項明定被告以外之人於審判外之言詞或書面陳述，除法
    律有規定者外，不得作為證據。而刑事訴訟法第159條之1至
    159條之4有傳聞法則之例外規定，且被告以外之人於審判外
    之陳述，雖不符前4 條之規定，而經當事人於審判程序同意
    作為證據，法院審酌該言詞陳述或書面陳述作成時之情況，
    認為適當者，亦得為證據；當事人、代理人或辯護人於法院
    調查證據時，知有第159條第1項不得為證據之情形，而未於
    言詞辯論終結前聲明異議者，視為有前項之同意，刑事訴訟
    法第159條之5定有明文。本件檢察官、被告並未就被告以外
    之人於審判外之陳述有所爭執，且迄於言詞辯論終結前，均
    未主張有刑事訴訟法第159條第1項不得為證據之情形，是應
    認已同意作為證據，且經本院審酌後，認無不適當之情形，
    應認均有證據能力，合先敘明。
三、訊據被告甲○○固坦承向告訴人乙○○借款8 萬元，至今分
    文未還，惟矢口否認有何犯行，辯稱：伊並無詐欺之意，原
    向告訴人借款8 萬元要繳房租，因不想讓告訴人知悉檢舉獎
    金數額，所以告訴人看到之檢舉獎金公文沒有金額，前往越
    南後才知越南之公司財務狀況很差，遂將8萬元先用於越南
    之公司上，後因財務吃緊才無力償還云云。經查：
  (一)上開犯罪事實，業經證人即告訴人乙○○結證明確，復有證
    人之存摺節本、玉山銀行存款憑條、財政部台北市國稅局中
    正稽徵所96年3月12日財北國稅中正營業字第0960206569C號
    函、被告與證人之電話錄音譯文及即時通訊息等資料在卷可
    稽。
  (二)被告於96年4 月25日繳交台北市○○○路91號3樓之3租處之
    管理費後即未再繳交一節，有上開租處服務台收繳管理費登
    記表之照片在卷可參，亦據被告供承不諱。
  (三)被告於96年3 月間，即以邀告訴人投資為由，向告訴人詐騙
    40萬元得逞，經本院判處有期徒刑8月，減為有期徒刑4月，
    並於98年1 月17日確定在案，有本院97年度易字第4447號判
    決及臺灣高等法院被告前案紀錄表在卷可按。又被告於偵訊
    時自承檢舉獎金僅有數千元，於96年12月6 日與告訴人通電
    話時，就告訴人所看到之公文被告有檢舉獎金300 多萬元之
    事實，亦不爭執，有該電話錄音譯文在卷足憑。
  (四)被告係以欲預繳1年之租金不足8萬元為由向告訴人借款，惟
    取得款項後，非但未預繳1 年之租金，反而隨即搬離租處，
    且被告特別自台灣前往其投資位於越南之公司，竟事先不知
    該公司之財務狀況，直至抵達越南之公司時，才知公司之財
    務狀況很差，顯與常情有違，況且，被告亦自承無法提供其
    投資越南公司之證據。
  (五)按刑法第339條第1項詐欺罪之成立，以意圖為自己或第三人
    不法所有，以詐術使人將本人或第三人之物交付為要件。故
    加害者如有不法取得財物之意思，實施詐欺行為，被害者因
    此行為陷於錯誤而為財產上之處分，受其損害，即應構成該
    罪（最高法院80年度台非字第301 號判決意旨參照）；又刑
    法上之詐欺罪與民事上之債務不履行，於客觀上雖均屬債務
    人未履行債務之社會事實，然二者間之區別，即在於債務人
    之不履行債務，其主觀上是否具有可歸責之惡性。被告於96
    年3 月間即以投資為由，向告訴人詐取40萬元，明知僅有數
    千元之檢舉獎金尚未領取，已無資力還款，因恐告訴人知悉
    實情，不願出借，竟隱瞞其經濟困窘的事實，向告訴人謊稱
    有高達300 多萬元之檢舉獎金未領，並以檢舉獎金核撥後即
    可還款，使告訴人信以為真而應允出借8 萬元，惟被告取得
    款項後即搬離租處，時隔年餘仍分文未還，其有詐欺取財之
    故意至明。
  (六)綜上所述，被告所為之上開辯解，顯係事後卸責之詞，不足
    採信，本件事證明確，被告犯行堪以認定。
四、核被告所為，係犯刑法第339條第1項之詐欺取財罪。爰審酌
    被告甫於96年3月向告訴人詐取40萬元得逞，隨即於96年4月
    再為本件犯行，其犯罪之動機、手段、與被害人之關係及迄
    今仍分文未還，且犯後猶飾詞圖卸否認犯行，毫無悔意等一
    切情狀，量處如主文所示之刑，並諭知易科罰金之折算標準
    。
五、依刑事訴訟法第299條第1項前段，刑法第339條第1項、第41
    條第1項前段，刑法施行法第1條之1，判決如主文。
本案經檢察官李善植到庭執行職務
中    華    民    國    98    年    4     月    8     日
                  刑事第五庭  審判長法  官  朱光國
                                    法  官  吳幸芬
                                    法  官  林慧英
以上正本證明與原本無異。
如不服本判決應於收受判決後10日內向本院提出上訴書狀，並應
敘述具體理由；其未敘述上訴理由者，應於上訴期間屆滿後20日
內向本院補提理由書（均須按他造當事人之人數附繕本）「切勿
逕送上級法院」。
                                    書記官  廖碩薇
中    華    民    國    98    年    4     月    8     日
附錄論罪科刑法條
刑法第339條第1項
意圖為自己或第三人不法之所有，以詐術使人將本人或第三人之
物交付者，處5年以下有期徒刑、拘役或科或併科1千元以下罰金
。


司法院資訊處製作；財團法人民間司法改革基金會備份。
